最高法院刑事判決　　　　　　　　　　　　　　　八十八年度台上字第五七○○號
　　上訴人　台灣高等法院台中分院檢察署檢察官
　　被　告　甲○○
右上訴人因被告違反毒品危害防制條例案件，不服台灣高等法院台中分院中華民國八
十八年七月二十九日第二審判決（八十八年度上訴字第一○八四號，起訴案號：台灣
彰化地方法院檢察署八十七年度偵字第一○五七七號），提起上訴，本院判決如左：
    主  文
原判決關於持有第一級毒品部分撤銷，發回台灣高等法院台中分院。
    理  由
本件原判決認定被告甲○○於不詳時、地向不詳姓名之人，取得第一級毒品海洛因（
下稱海洛因）四大包，淨重九十三點十七公克後，予以分裝四大包及八小包，而非法
持有之。嗣於民國八十七年十一月二十三日上午十一時三十分許，在彰化縣員林鎮○
○路○段二四二巷二十六號租屋處，經警執行搜索時，當場查獲其所有之海洛因十二
包（淨重九十三點十七公克）等情。因而撤銷第一審關於被告販賣第一級毒品部分之
不當判決，改判論處被告持有第一級毒品罪刑（累犯）。固非無見。
惟查：(一)販賣毒品罪，固不以販入之後，復行賣出為必要，只須意圖營利而販入或賣
出，有一於此，犯罪即應成立。原判決認定被告向不詳姓名之人取得海洛因四大包，
淨重九十三點十七公克後，予以分裝為四大包及八小包云云，倘所為認定不虛。則其
取得海洛因之數量，淨重既達九十三點十七公克之多，復於取得後，予以分裝為大、
小包，衡情似非單純持有，或供被告自己施用而已。是其取得海洛因是否確無營利意
思﹖原審未作相當之闡述，事實仍欠明瞭，其適用法律之當否﹖本院無從為法律上之
判斷。(二)訊問被告應告以犯罪嫌疑及所犯所有罪名，罪名經告知後，認為應變更者，
應再告知，刑事訴訟法第九十五條第一款定有明文。此項規定，旨在使被告得以充分
行使防禦權，以達刑事訴訟法為發見真實，並顧及程序公正之目的。此條規定於總則
編內，訴訟各階段自均有其適用，法院於適用同法第三百條時，尤須踐行該法第九十
五條第一款規定，始能避免突襲裁判，而保護被告權益。原判決將檢察官起訴法條毒
品危害防制條例第四條第一項，變更為同條例第十一條第一項予以論罪，乃未於八十
八年七月十五日上午九時四十分審判期日前，告知被告該項起訴罪名之變更，判決內
又未見述何以毋庸踐行此項告知義務之法律上意見，亦難謂無違誤。以上或為上訴
意旨所指摘，或為本院得依職權調查之事項，應認此部分之原判決有撤銷發回更審之
原因。至被告被訴販賣第二級毒品（安非他命）部分，業經原審判決無罪確定在案，
附此明。
據上論結，應依刑事訴訟法第三百九十七條、第四百零一條，判決如主文。
中      華      民      國    八十八    年      十      月     十四     日
                              最高法院刑事第六庭
                                  審判長法官  紀  俊  乾
                                        法官  楊  商  江
                                        法官  黃  正  興
                                        法官  丁  錦  清
                                        法官  張  春  福
      右正本證明與原本無異
                                              書  記  官
中      華      民      國    八十八    年      十      月     十九     日
